---
title: "extracción de datos"
author: "Diego Castillo"
date: "13/11/2020"
output: html_document
---

```{r setup, include=FALSE}
knitr::opts_chunk$set(echo = TRUE)
```

```{r}
library(dplyr)
library(ggplot2)
```


En el presente proyecto se desea realizan un análisis sobre las fuentes de datos disponibles tanto oficiales como no oficiales con el fin de resolver las preguntas más importantes sobre el mercado del alquiler en España. Y con esto encontrar las principales patrones y también sesgos en este mercado.

Para ello se analizará en primer lugar la Encuesta de Condiciones de vida generada por el INE de manera anual. Ya que esta encuesta contiene información relevante de los principales aspectos de las condiciones de vida de los españoles, incluyendo el alquiler. Se eligió esta encuesta porque contiene información de las viviendas y personas que arriendan un inmueble para residir en el mismo así como de las viviendas y personas que ponen a disposición un inmueble para su alquiler.

En una segunda parte, se analizá la información disponible del portal inmobiliario Idealista, para así tener una perspestiva diferente de la que provee la encuesta y de esta manera poder comparar los resultados de las mismas.

Por último, se creará un modelo que permmita predecir el valor del alquiler de un inmueble a partir de los datos recogidos y del análisis realizado.


## Encuesta de Condiciones de Vida - ECV

El objetivo general de la Encuesta de Condiciones de Vida (ECV) es la producción sistemática de estadísticas comunitarias sobre la renta y las condiciones de vida, que incluyan datos transversales y longitudinales comparables y actualizados sobre la renta, el nivel y composición de la pobreza y la exclusión social, a escala nacional y europea. Los microdatos que se distribuyen corresponden a la información transversal de la encuesta realizada en 2019.

La ECV está orientada a proporcionar informaciones comparables y armonizadas sobre los siguientes aspectos del nivel y condiciones de vida y de la cohesión social.

- Ingresos de los hogares privados. Situación económica.

- Pobreza, privación, protección mínima e igualdad de trato.

- Empleo y actividad 

- Jubilaciones, pensiones y situación socioeconómica de las personas de edad.

- Vivienda, costes asociados.

- Desarrollo regional, movimientos migratorios.

- Nivel de formación, salud y efectos de ambos sobre la condición socioeconómica.

De los aspectos nombrados anteriormente, el referente a la vivienda y costes asociados son el objeto de estudio del presente proyecto, en especial para aquellas viviendas que constan con un régimen de tenencia de alquiler.

### Extracción de datos

EL INE pone a disposición del público en general los datos de la ECV, los cuales están conformados por 4 ficheros en formato csv los cuales contienen información básica y detallada de los hogares y personas encuestadas. En el presente proyecto se realizará el análisis de los datos detallados de hogares y personas.

```{r extract}
hogares <- read.csv('../data/data_collect/enc_condiciones_vida/esudb19h.csv', header= TRUE, sep= ',', stringsAsFactors= FALSE )
personas <- read.csv('../data/data_collect/enc_condiciones_vida/esudb19p.csv', header= TRUE, sep= ',', stringsAsFactors= FALSE )
```

### Limpieza de datos

#### Conjunto de datos de hogares

Como primer paso en el proceso de data cleaning sobre el conjunto de datos de hogares, se realizará la eliminación de un conjunto de variables que son intrascendentes para el análisis que se desea realizar, ya que son datos genéricos corerspondientes a la encuesta como tal y no aportan con información significativa para el análisis. Estas variables se detallan en la tabla a continuación.


| Variable | Descripción |
| ----------- | ----------- |
| HB010 | Año de la encuesta |
| HB020 | País |
| HB050 | Mes de la entrevista |
| HB050_F | Mes de la entrevista - Flag |
| HB060 | Año de la entrevista |
| HB060_F | Año de la entrevista - Flag |
| HB070 | Identificación personal del informante del cuestionario sobre el hogar |
| HB070_F | Identificación personal del informante del cuestionario sobre el hogar - Flag |
| HB080 | Identificación de la primera persona responsable de la vivienda |
| HB080_F | Identificación de la primera persona responsable de la vivienda - Flag |
| HB090 | Identificación de la segunda persona responsable de la vivienda |
| HB090_F | Identificación de la segunda persona responsable de la vivienda - Flag |
| HB100 | Numero de minutos empleados en cumplimentar el cuestionario sobre el hogar |
| HB100_F | Numero de minutos empleados en cumplimentar el cuestionario sobre el hogar - Flag |


```{r }
# Se genera un vector con las variables se eliminarán del data frame
col_borrar_hogares <- c('HB010','HB020','HB050','HB050_F','HB060','HB060_F','HB070','HB070_F','HB080','HB080_F','HB090','HB090_F','HB100','HB100_F')

# Se eliminan las variables innecesarias
hogares <-hogares %>% select(-one_of(col_borrar_hogares))
```

El conjunto de datos de la ECV correspondiente a los hogares contiene la variable `HH021`, la cual indica el régimen de tenencia de la vivienda en la que habitan las personas residentes en los hogares encuestados. Entre las categorías de dicha variable, se tienen *En alquiler o realquiler a precio inferior al del mercado* y *En alquiler o realquiler al precio del mercado*, las cuáles serán las tomadas en cuenta para el presente análisis.

```{r}
hogares$HH021 <- factor(hogares$HH021,levels = c(1,2,3,4,5),labels = c('En propiedad sin hipoteca','En propiedad con hipoteca','En alquiler o realquiler a precio de mercado','En alquiler o realquiler a precio inferior al de mercado','En cesión gratuita'))

g1 <- ggplot(hogares, aes(HH021)) +
  geom_bar(fill="steelblue") +
  coord_flip()
g1
```

Para la categoría de *En alquiler o realquiler a precio de mercado* se tiene un total de `r nrow(filter(hogares, HH021 == 'En alquiler o realquiler a precio de mercado'))` registros. En el caso de la categoría de *En alquiler o realquiler a precio inferior al del mercado* se cuenta con un total de  `r nrow(filter(hogares, HH021 == 'En alquiler o realquiler a precio inferior al de mercado'))` registros. 

El alquiler a precio de mercado corresponde a la cantidad que se debe pagar como contrapartida del derecho a utilizar una vivienda sin amueblar en el mercado privado, sin incluir los gastos de calefacción, electricidad, agua, etc.

Por lo tanto, el conjunto de datos de Hogares será filtrado por esta dos categorías para de esta manera analizar únicamente las viviendas en régimen de tenencia de alquiler.

```{r}
hogares.alquilados <- filter(hogares, HH021 == 'En alquiler o realquiler a precio inferior al de mercado' | HH021 == 'En alquiler o realquiler a precio de mercado')
```

Luego de filtrados los datos, se cuenta con un conjunto de datos de `r nrow(hogares.alquilados)` registros.

La variable que presenta el valor del alquiler de la vivienda viene denotada por el nombre de `HH060`. Revisamos si la variable contiene valores nulos con el fin de verificar si se puede imputar estos datos.

```{r}
summary(hogares.alquilados$HH060)
```


